【裁判字號】    99,訴,124
【裁判日期】    990429
【裁判案由】    違反槍砲彈藥刀械管制條例
【裁判全文】
臺灣桃園地方法院刑事判決          99年度訴字第124號
公  訴  人  臺灣桃園地方法院檢察署檢察官
被      告  甲○○
指定辯護人  本院公設辯護人彭詩雯
上列被告因違反槍砲彈藥刀械管制條例案件，經檢察官提起公訴
（98年度偵字第22606號），本院判決如下：
    主  文
甲○○未經許可，持有可發射子彈具有殺傷力之土造長槍，處有
期徒刑壹年捌月，併科罰金新臺幣萬元，罰金如易服勞役，以
新臺幣壹仟元折算壹日，緩刑貳年。扣案之土造長槍（槍枝管制
編號：零壹壹零貳零參伍肆壹肆號）壹支沒收。
    事   實
一、甲○○明知可發射金屬或子彈具有殺傷力之土造長槍，為管
    制物品，非經中央主管機關許可，不得持有，竟未經主管機
    關許可，基於持有土造長槍犯意，於民國98年8 月30日上午
    10時許，在桃園縣復興鄉○○○道附近某處，以新臺幣6000
    元代價，向某姓名年籍不詳之成年男子購得由具擊發機構之
    木質槍身與土造金屬槍管組合而成，可供擊發口徑0.27吋工
    業用彈之具殺傷力之土造長槍1 支（槍枝管制編號為000000
    00000 號）後，未經許可而持有之。嗣於98年9 月26 日 上
    午7 時10分許，在桃園縣復興鄉高義村8 鄰色霧鬧1 之1 號
    前，為警查獲，並扣得前開具殺傷力土造長槍1 支，而查悉
    上情。
二、案經桃園縣政府警察局大溪分局報告臺灣桃園地方法院檢察
    署檢察官偵查起訴。
    理  由
壹、證據能力部分：
一、按刑事訴訟法第一百五十六條第一項之規定，被告之自白非
    出於強暴、脅迫、利誘、詐欺、疲勞訊問、違法羈押或其他
    不正之方法，且與事實相符者，得為證據。查本件被告、辯
    護人於本院準備程序、審判期日對於檢察官提出被告之警詢
    、偵查之訊問筆錄等證據能力均不爭執，且未抗辯其自白非
    出於任意性，亦查無明顯事證足認上開自白筆錄製作時，有
    對被告施以法律所禁止之不正方法等情事，應認該自白具有
    任意性，而認有證據能力。
二、依刑事訴訟法第一百九十八條、第二百零八條之規定，所謂
    鑑定乃指於刑事訴訟程序中為取得證據資料而由檢察官或法
    官指定具有特別知識經驗之鑑定人、學校、機關或團體，就
    特定之事物，以其專業知識加以分析、實驗而作判斷，以為
    偵查或審判之參考。故而，不論鑑定人或鑑定機關、學校、
    團體，均應由檢察官或法官視具體個案之需要而為選任，始
    符合刑事訴訟法第一百九十八條、第二百零八條之規範本旨
    ，否則所為鑑定，仍屬於傳聞證據。但對於司法警察機關調
    查中之案件，或有量大或急迫之情形，為因應實務之現實需
    求，認為當然有鑑定之必要者，基於檢察一體原則，得由該
    管檢察長對於轄區內之案件，以事前概括選任鑑定人或囑託
    鑑定機關（團體）之方式，俾便轄區內之司法警察官、司法
    警察對於調查中之此類案件，得即時送請事前已選任之鑑定
    人或囑託之鑑定機關（團體）實施鑑定，有法務部九十二年
    九月一日法檢字第０九二００三五０八三號函可按。而臺灣
    高等法院檢察署檢察長概括選任法務部調查局、內政部警政
    署刑事警察局為「槍彈有無殺傷力之鑑定」鑑定機關，有臺
    灣高等法院檢察署檢察長概括選任鑑定機關名冊可按。記載
    本件扣案土造長槍有無殺傷力之內政部警政署刑事警察局98
    年9 月27日刑鑑字第0980134602號槍彈鑑定書，雖係由桃園
    縣政府警察局大溪分局逕送請內政部警政署刑事警察局鑑定
    ，惟內政部警政署刑事警察局為臺灣高等法院檢察署檢察長
    事前概括選任鑑定機關，所為鑑定結果，自有證據能力。
三、扣案之土造長槍一支，非屬供述證據而無傳聞法則之適用，
    且與本案具有關聯性，而上開物證經偵辦員警依法定程序合
    法搜取扣得，當有證據能力。
貳、實體部分
一、上揭事實，迭據被告甲○○迭於警詢、偵查中及本院審理時
    自白不諱。而扣案之土造長槍（槍枝管制編號：0000000000
    0 號）一支，經送請內政部警政署刑事警察局鑑定結果：「
    認係由具擊發機構之木質槍身與金屬槍管組合而成，擊發功
    能正常，可供擊發口徑０‧二七吋工業用彈（作為發射動力
    ），用以發射彈丸使用，認具殺傷力」，有內政部警政署刑
    事警察局所出具之98年9 月27日刑鑑字第0980986014號槍彈
    鑑定書一份在卷可稽。是認被告上開自白顯與事實相符。從
    而，本案事證明確，被告犯行堪予認定。
二、核被告所為，係犯槍砲彈藥刀械管制條例第八條第四項之未
    經許可，持有可發射子彈具有殺傷力之土造長槍罪。復按槍
    砲彈藥刀械管制條例所規定之持有行為，其持有之繼續，為
    行為之繼續，而非狀態之繼續，亦即一經持有該條例所規定
    之槍砲、彈藥或刀械，其犯罪即已成立，但其完結須繼續至
    持有行為終了時為止（最高法院九十年度台非字第二一號判
    決參照）。查被告為泰雅族原住民，本有農作、狩獵之傳統
    生活背景，有被告戶籍資料附卷可憑（見本院卷27頁），又
    參以扣案槍枝構造簡易，體積龐大，攜帶不易，且係以裝填
    建築工業用彈為動力，始可發射彈丸，擊發程序顯乏效率等
    情形，而被告平時以種植水果維生，並非以打獵來貼補家用
    ，足認被告稱其持有該槍枝之目的，係為在其住處附近驅趕
    破壞農作物之猴群、烏鴉、松鼠等，並無持以犯罪之意圖等
    語，應非杜撰，堪信為真，依本件被告持有槍枝以為農用之
    犯罪情節，縱科以上開罪名之最低度刑有期徒刑三年，實嫌
    過重，法重情輕，客觀上足以引起一般人之同情，爰依刑法
    第五十九條之規定，酌量減輕其刑。爰審酌被告之智識不高
    、欠缺合法申請持有槍枝之知識，且本件犯罪情節單純，所
    生社會危害並非嚴重，被告又坦承犯行，態度良好等一切情
    狀，量處如主文所示之刑，罰金部分併依刑法第四十二條第
    三項前段諭知易服勞役之折算標準。末查被告未曾因故意犯
    罪受有期徒刑以上刑之宣告，有臺灣高等法院被告前案紀錄
    表一件在卷可稽，本次一時不察，誤蹈法網，經此偵查審判
    ，應知所警惕而無再犯之虞，本院因認前開宣告之刑，以暫
    不執行為適當，併依刑法第七十四條第一項第一款宣告緩刑
    2 年，以啟自新。扣案之土造長槍為違禁物，依刑法第三十
    八條第一項第一款之規定諭知沒收。
據上論斷，依刑事訴訟法第二百九十九條第一項，槍砲彈藥刀械
管制條例第八條第四項，刑法第十一條前段、第五十九條、第四
十二條第三項前段、第七十四條第一項第一款、第三十八條第一
項第一款，判決如主文。
本案經檢察官王碩志到庭執行職務。
中    華    民    國    99    年    4     月    29    日
                  刑事第十庭審判長   法  官  江德民
                                     法  官  華奕超
                                     法  官  黃鏡芳
以上正本證明與原本無異。
如不服本判決應於收受判決後10日內向本院提出上訴書狀，並應
敘述具體理由。其未敘述上訴理由者，應於上訴期間屆滿後20日
內向本院補提理由書( 均須按他造當事人之人數附繕本) 「切勿
逕送上級法院」。
                                     書記官  劉玉梅
中    華    民    國    99    年    4     月    29    日
附論罪科刑之法條：
槍砲彈藥刀械管制條例第8條
未經許可，製造、販賣或運輸鋼筆槍、瓦斯槍、麻醉槍、獵槍、
空氣槍或第 4 條第 1 項第 1 款所定其他可發射金屬或子彈具
有殺傷力之各式槍砲者，處無期徒刑或 5 年以上有期徒刑，併
科新臺幣 1 千萬元以下罰金。
未經許可，轉讓、出租或出借前項所列槍枝者，處 5 年以上有
期徒刑，併科新臺幣 1 千萬元以下罰金。
意圖供自己或他人犯罪之用，而犯前二項之罪者，處無期徒刑或
 7 年以上有期徒刑，併科新臺幣 1 千萬元以下罰金。
未經許可，持有、寄藏或意圖販賣而陳列第 1 項所列槍枝者，
處 3 年以上10 年以下有期徒刑，併科新臺幣 700 萬元以下罰
金。
第 1 項至第 3 項之未遂犯罰之。

司法院資訊處製作；財團法人民間司法改革基金會備份。
